臺灣新北地方法院刑事判決　　　　　　110年度審訴字第222號
公　訴　人　臺灣新北地方檢察署檢察官
被　　　告　蔡東衞


上列被告因詐欺案件，經檢察官提起公訴（109 年度少連偵字第
188 號），被告於準備程序中就被訴事實為有罪之陳述，本院裁
定進行簡式審判程序，茲判決如下：
    主  文
癸○○共同犯三人以上詐欺取財罪，共捌罪，各處有期徒刑壹年
；應執行有期徒刑壹年捌月。未扣案之犯罪所得新臺幣柒仟元沒
收，於全部或一部不能沒收或不宜執行沒收時，追徵其價額。
    事  實
一、癸○○（綽號「阿東」）、甲○○於民國108 年12月23日前
    某時許，加入戴小茵（另案偵辦) 、少年夏○偉（91年11月
    生，真實姓名年籍詳卷，所涉詐欺部分，另由本院少年法庭
    審理）、真實姓名年籍不詳綽號「香蕉」等成年人所組成之
    詐騙集團，分別擔任向其他「車手（頭）」等成員收款及監
    控把風等工作（即俗稱「收水」、「照水」），及指示其他
    成員領取人頭帳戶資料包裹等「取簿手」工作，並議定可領
    取相當報酬。渠等共同意圖為自己不法之所有，基於三人以
    上共同詐欺取財之犯意聯絡，先由江聖傑（所涉詐欺部分，
    另經檢察官為不起訴處分）將其所有之玉山商業銀行帳號00
    00000000000 號帳戶（下稱玉山銀行帳戶）、中國信託商業
    銀行帳號000000000000號帳戶（下稱中國信託帳戶）、中華
    郵政帳號00000000000000號帳戶、彰化商業銀行帳號000000
    00000000號帳戶（下稱彰化銀行帳戶）之提款卡，同時寄至
    臺北市○○區○○○路○段00巷0 號之「統一超商錢忠門市
    」於網路自稱「林聲達」之不詳之人後，嗣由甲○○於108
    年12月23日指示戴小茵前往領取後，送至新北市泰山區給少
    年夏○偉作為詐欺人頭帳戶使用，嗣附表所示之己○○等人
    ，於附表所示之時間，遭詐騙集團成員利用附表所示之詐欺
    方式詐騙，因而於附表所示之匯款時間，匯款或存款附表所
    示之金額至附表所示之江聖傑人頭帳戶內。嗣由少年夏○偉
    持上開江聖傑之人頭帳戶提款卡在新北市○○區○○路0 段
    000 號小北百貨等處之自動櫃員機操作提領贓款，並交付由
    不知情之周邵澤（另經檢察官為不起訴處分確定）騎乘車牌
    號碼000-0000號機車載送之癸○○，癸○○再送至新北市泰
    山區新泰路101 巷內交付詐騙集團不詳成員後，再返回新北
    市泰山麥當勞向綽號「香蕉」之不詳詐騙集團成員領取新臺
    幣（下同）7000元之報酬（甲○○部分由本院另行審結）。
二、案經己○○、壬○○、戊○○、丁○○、庚○、辛○○、丙○○訴由新北市政府警察局林口分局報告臺灣新北地方檢察
    署檢察官偵查起訴。
    理  由
一、按除被告所犯為死刑、無期徒刑、最輕本刑為3 年以上有期
    徒刑之罪或高等法院管轄第一審案件者外，於第一次審判期
    日前之準備程序進行中，被告先就被訴事實為有罪之陳述時
    ，審判長得告知被告簡式審判程序之旨，並聽取當事人、代
    理人、辯護人及輔佐人之意見後，裁定進行簡式審判程序，
    刑事訴訟法第273 條之1 第1 項定有明文。本件被告所犯係
    死刑、無期徒刑、最輕本刑為3 年以上有期徒刑以外之罪，
    其於準備程序中就被訴事實為有罪之陳述，經本院告知簡式
    審判程序之旨，並聽取公訴人及被告之意見後，認宜進行簡
    式審判程序，爰依上開規定裁定行簡式審判程序。
二、上揭事實，業據被告於警詢、偵查、本院準備程序及審理時
    坦承不諱，核與告訴人己○○、壬○○、戊○○、丁○○、
    庚○、辛○○、丙○○、被害人乙○○、證人即另案被告戴
    小茵、周邵澤、江聖傑、少年夏○偉、證人郭佳珮於警詢時
    之指述、證述情節相符，並有指認犯罪嫌疑人紀錄表、統一
    超商錢忠門市監視錄影畫面翻拍照片、金融機構自動櫃員機
    提領款項及現場附近之監視錄影畫面翻拍照片、臉書頁面截
    圖翻拍照片、證人江聖傑交寄上開人頭帳戶發票收據聯、「
    林聲達」之國民身分證翻拍照片、上開玉山銀行帳戶、中國
    信託帳戶、彰化銀行帳戶交易明細可資為憑，被告犯行堪予
    認定。
三、論罪科刑：
    按共同實施犯罪行為之人，在合同意思範圍以內，各自分擔
    犯罪行為之一部，相互利用他人之行為，以達其犯罪之目的
    者，即應對於全部所發生之結果，共同負責。又共同正犯之
    成立，祇須具有犯意之聯絡及行為之分擔，既不問犯罪動機
    起於何人，亦不必每一階段犯行，均須參與（最高法院28年
    上字第3110號、34年上字第862 號判例意旨參照）。查被告
    與甲○○、戴小茵、少年夏○偉、真實姓名年籍不詳綽號「
    香蕉」及所屬詐騙集團成員以本件手法行騙，被告雖未自始
    至終參與各階段之犯行，僅負責收款及監控把風等工作，惟
    其與詐騙集團其他成員既為詐騙被害人而彼此分工，堪認係
    在合同意思範圍內，各自分擔犯罪行為之一部，而相互利用
    其他詐欺集團成員之部分行為以遂行犯罪之目的，自應就全
    部行為負責，論以共同正犯。是核被告所為，均係犯刑法第
    339 條之4 第1 項第2 款之三人以上共同犯詐欺取財罪。被
    告與甲○○、戴小茵、少年夏○偉、「香蕉」及所屬詐騙集
    團成員間，就上開犯行間，有犯意聯絡及行為分擔，應論以
    共同正犯。被告所為上開各次加重詐欺取財犯行，犯意各別
    ，行為互殊，應予分論併罰。另被告係成年人，與少年夏○
    偉共犯本案，然被告於警詢時供稱其沒有指示夏○偉去提領
    贓款，都是「香蕉」在下指示，夏○偉提領贓款時是第一次
    跟夏○偉見面等語（見偵查卷第18頁、第27頁），卷內復無
    證據足佐被告對共犯夏○偉於案發時為少年一情有所認識，
    自無從依兒童及少年福利與權益保障法第112 條第1 項前段
    之規定加重其刑，附此敘明。爰審酌被告正值輕壯，竟不思
    以正當方式獲取所需，加入詐騙集團共同參與詐欺犯行，行
    為可訾，兼衡其素行、犯罪之動機、目的、手段、被害人損
    失之金額及被告犯後已賠償部分被害人之損害等一切情狀，
    各量處如主文所示之刑並定其應執行之刑，以資懲儆。
四、沒收：
    按共同正犯之犯罪所得，沒收或追徵，應就各人所分得之數
    額分別為之；先前對共同正犯採連帶沒收犯罪所得之見解，
    已不再援用及供參考（最高法院104 年第13次刑事庭會議決
    議意旨參照），此為終審機關近來一致之見解。所謂各人「
    所分得」，係指各人「對犯罪所得有事實上之處分權限」，
    法院應視具體個案之實際情形而為認定：倘若共同正犯各成
    員內部間，對於不法利得分配明確時，固應依各人實際分配
    所得沒收；然若共同正犯成員對不法所得並無處分權限，其
    他成員亦無事實上之共同處分權限者，自不予諭知沒收；至
    共同正犯各成員對於不法利得享有共同處分權限時，則應負
    共同沒收之責（最高法院104 年度台上字第3937號判決意旨
    參照）。而共同正犯各人實際上有無犯罪所得，或其犯罪所
    得之多寡，應由事實審法院綜合卷證資料及調查所得認定之
    （最高法院105 年度台上字第1733號判決意旨參照）。查被
    告因本案犯行而取得犯罪所得7000元，雖未扣案，仍應依刑
    法第38條之1 第1 項、第3 項規定宣告沒收，於全部或一部
    不能沒收或不宜執行沒收時，追徵其價額。
據上論斷，應依刑事訴訟法第273 條之1 第1 項、第299 條第1
項前段，刑法第28條、第339 條之4 第1 項第2 款、第51條第5
款、第38條之1 第1 項、第3 項，刑法施行法第1 條之1 第1 項
，判決如主文。
本案經檢察官魏子凱提起公訴，檢察官陳漢章到庭執行職務。
中    華    民    國   110    年    10    月    28    日
                  刑事第二十四庭  法  官  徐子涵
上列正本證明與原本無異。
如不服本判決，應於判決送達後20日內敘明上訴理由，向本院提
出上訴狀 (應附繕本) ，上訴於臺灣高等法院。其未敘述上訴理
由者，應於上訴期間屆滿後20日內向本院補提理由書「切勿逕送
上級法院」。
                                  書記官  游士霈
中    華    民    國   110    年    10    月    28    日
附錄本案論罪科刑法條全文：
中華民國刑法第339條之4
犯第 339 條詐欺罪而有下列情形之一者，處 1 年以上 7 年以
下有期徒刑，得併科 1 百萬元以下罰金：
一、冒用政府機關或公務員名義犯之。
二、三人以上共同犯之。
三、以廣播電視、電子通訊、網際網路或其他媒體等傳播工具，
    對公眾散佈而犯之。
前項之未遂犯罰之。
附表：
┌──┬────┬────────┬─────┬────┬─────┐
│編號│告訴人/ │詐欺方式        │匯款時間  │匯款金額│匯入帳戶  │
│    │被害人  │                │          │        │          │
├──┼────┼────────┼─────┼────┼─────┤
│ 1  │己○○  │於108 年12月23日│108 年12月│29985元 │江聖傑上開│
│    │        │18時許，假冒拍賣│23日19時28│        │玉山銀行帳│
│    │        │網站賣家撥打電話│分        │        │戶        │
│    │        │佯稱遭詐騙款項可│          │        │          │
│    │        │退款云云，而陷於│          │        │          │
│    │        │錯誤依指示匯款。│          │        │          │
├──┼────┼────────┼─────┼────┼─────┤
│ 2  │乙○○  │於108 年12月23日│108 年12月│19985元 │江聖傑上開│
│    │        │20時24分許，假冒│23日21時37│        │中國信託帳│
│    │        │拍賣網站賣家撥打│分        │        │戶        │
│    │        │電話佯稱因作業疏│          │        │          │
│    │        │失需操作提款機取│          │        │          │
│    │        │消設定云云，而陷│          │        │          │
│    │        │於錯誤依指示匯款│          │        │          │
│    │        │。              │          │        │          │
├──┼────┼────────┼─────┼────┼─────┤
│ 3  │壬○○  │於108 年12月23日│108 年12月│49988元 │江聖傑上開│
│    │        │18時30分許，假冒│23日18時59│        │彰化銀行帳│
│    │        │樂天拍賣網站賣家│分        │        │戶        │
│    │        │撥打電話佯稱因作├─────┼────┼─────┤
│    │        │業疏失導致訂單多│108 年12月│18765元 │江聖傑上開│
│    │        │一筆，需操作提款│23日19時12│        │玉山銀行帳│
│    │        │機取消設定云云，│分        │        │戶        │
│    │        │而陷於錯誤依指示├─────┼────┼─────┤
│    │        │匯款。          │108 年12月│8456元  │江聖傑上開│
│    │        │                │23日19時17│        │玉山銀行帳│
│    │        │                │分        │        │戶        │
├──┼────┼────────┼─────┼────┼─────┤
│ 4  │戊○○  │於108 年12月23日│108 年12月│29999元 │江聖傑上開│
│    │        │19時58分許，假冒│23日20時47│        │中國信託帳│
│    │        │東京購物賣家撥打│分        │        │戶        │
│    │        │電話佯稱因作業疏├─────┼────┼─────┤
│    │        │失導致將單筆交易│108 年12月│29985元 │江聖傑上開│
│    │        │設定為團購，需操│23日21時24│        │中國信託帳│
│    │        │作提款機取消設定│分        │        │戶        │
│    │        │云云，而陷於錯誤│          │        │          │
│    │        │依指示匯款、存款│          │        │          │
│    │        │。              │          │        │          │
├──┼────┼────────┼─────┼────┼─────┤
│ 5  │丁○○  │於108 年12月23日│108 年12月│29987元 │江聖傑上開│
│    │        │18時26分許，假冒│23日18時54│        │彰化銀行帳│
│    │        │點數網路賣家撥打│分        │        │戶        │
│    │        │電話佯稱因機器問├─────┼────┼─────┤
│    │        │題導致下單，需操│108 年12月│24985元 │江聖傑上開│
│    │        │作提款機取消設定│23日19時03│        │彰化銀行帳│
│    │        │云云，而陷於錯誤│分        │        │戶        │
│    │        │依指示匯款、存款│          │        │          │
│    │        │。              │          │        │          │
├──┼────┼────────┼─────┼────┼─────┤
│ 6  │庚○    │於108 年12月23日│108 年12月│9989元  │江聖傑上開│
│    │        │19時許，假冒東京│23日19時27│        │彰化銀行帳│
│    │        │購物賣家撥打電話│分        │        │戶        │
│    │        │佯稱因網路資料庫│          │        │          │
│    │        │問題導致設定為團│          │        │          │
│    │        │購，需操作提款機│          │        │          │
│    │        │取消設定云云，而│          │        │          │
│    │        │陷於錯誤依指示匯│          │        │          │
│    │        │款。            │          │        │          │
├──┼────┼────────┼─────┼────┼─────┤
│ 7  │辛○○  │於108 年12月23日│108 年12月│30000元 │江聖傑上開│
│    │        │20時許，假冒東京│23日20時41│        │中國信託帳│
│    │        │購物賣家撥打電話│分        │        │戶        │
│    │        │佯稱因訂單設定錯│          │        │          │
│    │        │誤導致重複購買，│          │        │          │
│    │        │需操作提款機取消│          │        │          │
│    │        │設定云云，而陷於│          │        │          │
│    │        │錯誤依指示存款。│          │        │          │
├──┼────┼────────┼─────┼────┼─────┤
│ 8  │丙○○  │於108 年12月23日│108 年12月│29987元 │江聖傑上開│
│    │        │18時39分許，假冒│23日19時15│        │彰化銀行帳│
│    │        │東京購物賣家撥打│分        │        │戶        │
│    │        │電話佯稱收到12筆│          │        │          │
│    │        │訂單，需操作提款├─────┼────┤          │
│    │        │機取消設定云云，│108 年12月│3985元（│          │
│    │        │而陷於錯誤依指示│23日19時31│起訴書誤│          │
│    │        │匯款、存款。    │分        │載為4000│          │
│    │        │                │          │元）    │          │
└──┴────┴────────┴─────┴────┴─────┘